ACORDAO-COMPLETO-2358591

ACÓRDÃO 4995/2019 ATA 23/2019 - SEGUNDA CÂMARA

VISTOS, relatados e discutidos estes autos de pensões civis deferidas em favor de Maria da Conceição Madeiro Bezerra e Maria da Conceição Felix Alexandre pelo Departamento Nacional de Obras Contra as Secas;
ACORDAM os Ministros do Tribunal de Contas da União, reunidos em Sessão da 2ª Câmara, nos termos do art. 71, III e IX, da Constituição de 1988, dos arts. 1º, V, 39, II, e 45 da Lei nº  8.443, de 1992, e dos arts. 260, § 1º, e 262, § 2º, do RITCU, diante das razões expostas pelo Relator, em:
9.1. considerar prejudicada, por perda de objeto, a apreciação das pensões civis deferidas em favor de Maria da Conceição Madeiro Bezerra e Maria da Conceição Felix Alexandre pelo Departamento Nacional de Obras Contra as Secas, nos termos do art. 260, § 5º, do RITCU, diante do superveniente falecimento das aludidas beneficiárias; e
9.2. determinar que a unidade técnica arquive o presente processo.

Pensões Civis deferidas em favor de Maria da Conceição Madeiro Bezerra e Maria da Conceição Felix Alexandre pelo Departamento Nacional de Obras Contra as Secas.

Segunda Câmara

3. Interessadas: Maria da Conceição Félix Alexandre (CPF XXX.474.643-XX); Maria da Conceição Madeiro Bezerra (CPF XXX.322.323-XX).

13.1. Ministros presentes: Ana Arraes (Presidente), Aroldo Cedraz e Raimundo Carreiro.
13.2. Ministro-Substituto convocado: Marcos Bemquerer Costa.
13.3. Ministro-Substituto presente: André Luís de Carvalho (Relator).

ANDRÉ DE CARVALHO

Trata-se de pensões civis deferidas em favor de Maria da Conceição Madeiro Bezerra e Maria da Conceição Felix Alexandre pelo Departamento Nacional de Obras Contra as Secas.
2.	Após a análise final do feito, o auditor federal da Sefip lançou o seu parecer conclusivo à Peça 5, com a anuência, por delegação de competência, do diretor da unidade técnica (Peça 6) , nos seguintes termos:
“ (...) EXAME TÉCNICO  
Procedimentos aplicados
Os procedimentos para exame, apreciação e registro de atos de pessoal encontram-se estabelecidos na Instrução Normativa - TCU 78/2018 e na Resolução - TCU 206/2007. Em seus arts. 4º, § 2º, e 3º, § 3º, respectivamente, essas normas dispõem que os atos de pessoal disponibilizados por meio do Sisac devem ser submetidos a crítica automatizada do próprio sistema, com base em parâmetros predefinidos.
Relativamente aos atos de concessão de pensão civil, inclui-se nas rotinas de crítica o cruzamento de informações constantes do Sisac, do Sisobi (Sistema Informatizado de Controle de Óbitos) e, quando se trata de ato cadastrado nesse sistema, também do Siape (Sistema Integrado de Administração de Recursos Humanos) . 
Exame das constatações
No caso dos atos tratados neste processo, o resultado desse cruzamento de informações encontra-se registrado no relatório que precede esta instrução. Conforme é possível verificar, constatou-se que foram excluídos todos os beneficiários das pensões, por motivo de falecimento, alcance da maioridade ou outro motivo que implique a exclusão. Significa dizer que as concessões em comento não mais produzem efeitos financeiros. 
Havendo cessado os efeitos financeiros, cabe a aplicação do art. 260, § 5º, do Regimento Interno do TCU. Segundo esse dispositivo, poderá ser considerado prejudicado, por perda de objeto, o exame dos atos de pessoal cujos efeitos financeiros tenham cessado antes de sua apreciação. 
CONCLUSÃO  
6. Constatada a ocorrência de situação que implica a cessação de efeitos financeiros, cabe considerar prejudicado, por perda de objeto, o exame do mérito dos atos tratados no presente processo.
PROPOSTA DE ENCAMINHAMENTO 
7. Ante o exposto, propõe-se que seja considerado prejudicado, por perda de objeto, o exame do mérito dos atos de concessão de pensão civil integrantes do presente processo, com fundamento no art. 260, § 5º, do Regimento Interno do Tribunal de Contas da União.”
3.	Enfim, por intermédio do Exmo. Sr. Procurador Júlio Marcelo de Oliveira, o MPTCU anuiu, em cota singela (Peça 7) , à referida proposta da unidade técnica. 
	É o Relatório.

não há.

Procurador Júlio Marcelo de Oliveira.

PENSÕES CIVIS. FALECIMENTO DAS BENEFICIÁRIAS ANTES DA APRECIAÇÃO DOS ATOS PELO TCU. PREJUÍZO À REFERIDA APRECIAÇÃO, POR PERDA DE OBJETO. ARQUIVAMENTO.

PENSÃO CIVIL (PCIV)

Secretaria de Fiscalização de Pessoal (Sefip).

Trata-se de pensões civis deferidas em favor de Maria da Conceição Madeiro Bezerra e Maria da Conceição Felix Alexandre pelo Departamento Nacional de Obras Contra as Secas sob as seguintes condições:
	Peça
	Instituidor
	Número de controle
	Tipo de ato
	Data do óbito
	Vigência
	Enviado ao TCU
	Beneficiários

	2
	Otávio Madeira Bezerra
	10316205-05-2016-000029-0
	Inicial
	22/08/2015
	22/08/2015
	14/03/2019
	Maria da Conceição Madeiro Bezerra (viúva) 

	3
	Raimundo Nonato Alexandre
	10316205-05-2011-002382-2
	Inicial
	07/02/2011
	07/02/2011
	14/03/2019
	Maria da Conceição Felix Alexandre (viúva) 

2.	Como visto, após a análise final do feito, a Sefip propôs que a apreciação dos presente atos seja considerada prejudicada, por perda de objeto, ante o falecimento das aludidos beneficiárias, tendo o MPTCU concordado com essa proposta.
3.	Incorporo os pareceres da Sefip e do MPTCU a estas razões de decidir.
4.	Bem se vê que, diante do anunciado falecimento das aludidas beneficiárias, os efeitos financeiros das correspondentes concessões teriam restados exauridos antes de o TCU promover a apreciação dos respectivos atos.
5.	Entendo, portanto, que o Tribunal pode considerar prejudicada a apreciação dos aludidos atos de pensão civil, por perda de objeto, nos termos do art. 260, § 5º, do RITCU.
Ante o exposto, pugno pela prolação do Acórdão ora submetido a este Colegiado.
TCU, Sala das Sessões, em 9 de julho de 2019.
Ministro-Substituto ANDRÉ LUÍS DE CARVALHO 
Relator